臺灣基隆地方法院民事判決
110年度小上字第9號
上  訴  人  曾增坤  
被  上訴人  吳肇凱  


上列當事人間請求損害賠償事件，上訴人對於民國110年1月27日
本院基隆簡易庭110年度基小字第225號第一審民事判決提起上訴
，本院判決如下：
    主  文
上訴駁回。
第二審訴訟費用新臺幣1,500元由上訴人負擔。 
    理  由
壹、程序方面
一、按對於小額程序之第一審裁判上訴，得上訴或抗告於管轄之
    地方法院，然非以其違背法令為理由，不得為之，民事訴訟
    法第436條之24第1項、第2項定有明文。而上訴狀應記載上
    訴理由，表明下列各款事項：㈠原判決所違背之法令及其具
    體內容；㈡依訴訟資料可認為原判決有違背法令之具體事實
    。民事訴訟法第436條之25亦有明定。又參照同法第468條規
    定，所謂判決違背法令，乃指判決不適用法規或適用不當者
    而言；且此亦為小額事件之上訴程序所準用（同法第 436條
    之32第 2項規定參照）。
二、本件上訴人之上訴狀形式上已記載其主張原審違反公寓大廈
    管理條例第3條第2款、第9條第1項、第7條第5款、民法第94
    3條、第773條、第184條第1項、房屋稅條例第2條之2、民事
    訴訟法第249條第1項等，並載明其所主張違反之事由，堪認
    上訴人形式上已對於原審小額判決違背法令之情事指摘，上
    訴人提起本件上訴，已具備合法要件，先予敘明。
三、次按小額程序之第二審判決，依上訴意旨足認上訴為無理由
    者，得不經言詞辯論為之，民事訴訟法第436條之29第2款亦
    有明文。
貳、實體方面
一、上訴意旨略以：
(一)本件訴訟與本院109年度基小字第882號案件之當事人、訴訟
    標的、訴之聲明不同，然於前審判認屬相同案件，未依民事
    訴訟法第249條第1項之規定，定期間命上訴人補正，俾上訴
    人有補正變更為另一新訴，而以判決駁回，其訴訟程序有重
    大瑕疵，應依民事訴訟法第451條第1項廢棄發回。　　
(二)系爭29號停車位上方為上訴人所有之系爭房屋樓地板，為公
    寓大廈管理條例第12條規定專有部分之樓地板，及單獨使用
    之管線及污水管、排水管2支及自來水管。按民法第773條之
    規定，建物所有權及於系爭29號停車位上下方；次按民法第
    943條第1項、公寓大廈條例第3條第2款之規定，上訴人在系
    爭29號停車位停車空間上方，占有登記應有部分16.25平方
    公尺之所有權，共用部分之地下室自應按上訴人應有部分有
    所有權。依公寓大廈管理條例第7條第5款規定，系爭29號停
    車位地板隨時須放上梯子或利用地板其他方法來管理維護維
    修污水管、排水管及樓地板或其内之管線等；且系爭29號停
    車位正上方為系爭房屋，他人不得停車，否則其汽車、機車
    等引擎催油門噪音、振動妨害生活安寧，深夜影響睡眠，身
    心健康受損害，為167號1樓上訴人區分所有權人生活利用上
    不可或缺之共用部分，必須固定停車使用，故為專用車位。
(三)按房屋稅條例第2條第2款之規定，上訴人就系爭房屋每年按
    16.25平方公尺繳納房屋稅，而系爭29號停車位即為附屬於
    系爭房屋之其他建築物，故系爭29號停車位為專用車位。
(四)48年台上字第1457號判例意旨，使用房屋必須使用該房屋之
    地基，故土地及房屋所有權同屬一人，準此，上訴人所有之
    系爭房屋之地下室地基，即為登記應有部分16.25平方公尺
    所有權之系爭29號停車位，自須屬原告之專用車位。
(五)原審認定「系爭29號停車位與系爭地下室之其他空間含其他
    開放格位欠缺牆壁、樓板等隔離構造欠缺建築物之遮斷性，
    亦無可資明確區別之境外標示區分點欠缺建築物之區分明確
    性」，違反民法第799條第2項前段之規定，蓋其所稱欠缺牆
    壁、樓板等隔離構造非事實，系爭29號停車位後面為牆壁，
    上方為上訴人房屋專有部分之樓地板，下方左右有巨大之樑
    柱隔離界線，與其他空間含其他開放格位有別，構造上有明
    確界線，使用只容一輛小汽車單獨停車進出，其均具有獨立
    性，得單獨為所有權標的。
(六)原審認定「而系爭地下室則為系爭公寓大廈區分所有建築物
    之地基…而非某戶專有…系爭地下室祇能成為系爭公寓大廈區
    分所有建築物之共有部分...不得獨立使用供做專有部分，
    而難由歸由區分所有建築物之某戶專有」乙節，然系爭29號
    停車位為上訴人依法律規定之專用車位並非專有，其性質與
    規約之約定專用相同，其約定專用也是某戶一人使用，系爭
    29號停車位登記有共用部分之應有部分16.25平方公尺所有
    權，系爭29號停車位仍是共有部分，其地基為使用上應有部
    分之地基。另認定「是原告截取公寓大廈管理條例其中部分
    法條之一字一句，斷章取義指系爭29號停車位，乃其專有云
    云，已然違反法律規定而非可取...然經本院發函曉諭原告
    舉證之結果，原告則具狀表示其所謂之專用，乃承其所謂之
    專有論述而來…」等語，顯然捏造事實，上訴人於民事起訴
    狀記載專有車位係依據法律規定而來。
(七)縱上所述，原審駁回上訴人於原審之請求，違反公寓大廈管
    理條例第9條第1項、民法第943條第1、2項、第773條、第18
    4條第1項、房屋稅條例第2條之2、民事訴訟法第249條第1項
    、第451條第1項、第469條第6款等規定。為此聲明：1、原
    判決廢棄。2、被上訴人賠償上訴人新臺幣（下同）6萬元。
    　　　　　　　　
參、本院之判斷：
一、原審判決並未認定本件訴訟與本院109年度基小字第882號案
    件屬相同案件而駁回其訴，故上訴人稱原審判決有上開認定
    應屬誤認，即無上訴人所稱應適用民事訴訟法249條第1項之
    規定命其補正之必要，因此本院要難因此適用民事訴訟451
    條第1項規定廢棄原審判決。
二、原審判決業已詳載其認定系爭29號停車位非上訴人專有部分
    之理由，是以並無上訴人所稱民事訴訟法第469條第6款判決
    不備理由或理由矛盾之情形。　　
三、上訴人指摘原審判決違反公寓大廈管理條例第9條第1項、民
    法第943條2項第1款部分，上訴狀並無敘明具體內容及事實
    ，此部分難認合法上訴。而原審判決因認定系爭29號停車位
    非專有部分，因此認不構成民法第184條第1項侵權行為，原
    審判決此部分認定並無違背法令。
四、上訴人主張之公寓大廈管理條例第3條第2款、第12條之規定
    ，乃在定義何謂區分所有及專有部分之共同壁及樓地板或其
    內之管線維修之費用分擔；同條例第7條第5款之規定，乃規
    範「其他有固定使用方法，並屬區分所有權人生活利用上不
    可或缺之共用部分」，不得為「約定專用」部分。而所謂「
    約定專用」依同條例第3條第5款之規定，乃指「公寓大廈共
    用部分經約定供特定區分所有權人使用者」；民法第773條
    、第943條第1項，亦僅為土地所有權範圍及占有權利之推定
    規範，上開規定核與認定系爭29號停車位是否專有部分無涉
    ，上訴人係曲解上開法條規範意旨，進而主張原審判決有違
    背上開法條顯無可採。
五、上訴人主張之房屋稅條例第2條第2款之規定，乃在定義何謂
    增加該房屋使用價值之建築物，且房屋稅條例僅係課徵房屋
    稅之法源依據，不得作為認定系爭29號停車位是否專用之認
    定依據，原審判決未適用上開規定，亦無違背法令可言。
六、上訴人所援引之48年台上字第1457號判例意旨，僅節錄「使
    用房屋必須使用該房屋之地基，故土地及房屋同屬一人」部
    分，然其意旨全文乃為「土地與房屋為各別之不動產，各得
    單獨為交易之標的，且房屋性質上不能與土地使用權分離而
    存在，亦即使用房屋必須使用該房屋之地基，故土地及房屋
    同屬一人，而將土地及房屋分開同時或先後出賣，其間雖無
    地上權設定，然除有特別情事，可解釋為當事人之真意，限
    於賣屋而無基地之使用外，均應推斷土地承買人默許房屋承
    買人繼續使用土地」，顯見上訴人斷章取義曲解判例之內容
    ，該判例乃現行民法第425條之1法律明文化之前身，乃論述
    所有權移轉不影響租賃契約之存續，而與上訴人主張系爭29
    號停車位是否專用無關。原審判決未予適用要無違法，復且
    違背判例，亦非屬違背法令之範圍。
七、上訴人其餘爭執原審判決認定系爭29號停車位不具備獨立性
    等語，係屬事實認定之問題，顯與判決違背法令有間，不得
    作為小額事件之上訴理由。
八、綜上所述，原判決均無上訴人指摘違背法令之處，上訴意旨
    指摘原判決不當，求予廢棄改判，依其上訴意旨即可知上訴
    顯無理由，爰不經言詞辯論逕予駁回。
九、據上論結，本件上訴為顯無理由，依民事訴訟法第436條之2
    9第2款、第436條之32第1項、第2項、第449條第1項、第78
    條、第436條之19第1項，判決如主文。
　　
中　　華　　民　　國　　110 　年　　4 　　月　　22　　日
                     審判長法  官  黃梅淑
　
                           法  官  姚貴美
　
                           法  官  王翠芬
以上正本係照原本作成。
本件判決不得上訴。
中　　華　　民　　國　　110 　年　　4 　　月　　22　　日
                           書記官  陳怡君